臺灣新竹地方法院民事簡易判決　九十二年度竹簡字第七九○號
　　原　　　告　　乙○○
　　訴訟代理人　　甲○○
　　被　　　告　　丁○○
　　兼右　一人
　　法定代理人　　丙○○　住同.
右當事人間返還房屋事件，本院於民國九十三年三月二十五日辯論終結，判決如左：
    主      文
被告應於民國九十三年七月三十一日前返還坐落新竹市○○段九八地號土地上，門牌
號碼新竹市○○路二八六號之房屋與原告。
訴訟費用由被告負擔。
    事實及理由
一、原告主張：原告所有坐落新竹市○○段九八地號土地上，門牌號碼新竹市○○路
    二八六號房屋（下稱系爭房屋），於民國九十一年八月十六日出租與訴外人滕豫
    珍（即被告丙○○之媳婦），租賃期間於九十二年八月十五日屆滿，訴外人滕豫
    珍與其夫婿詹傅台均已搬遷完畢，惟與訴外人詹傅台同住之母親被告丙○○、胞
    弟被告丁○○竟拒絕搬遷，無權占有系爭房屋，爰依民法第七百六十七條之規定
    ，請求被告丙○○等二人返還原告所有之系爭房屋。
二、被告則以：系爭房屋乃係被告丙○○之丈夫所買，因其不識字，所以登記在兒子
    訴外人詹傅台名下，嗣因訴外人詹傅台要結婚，被告丙○○至地政事務所查詢，
    才知悉訴外人詹傅台將房子拿去抵押，後來因此上法院並將房子過戶給原告。房
    子現在是由被告丙○○及其子被告丁○○使用居住。被告丙○○目前找不到房子
    可供搬遷，只要訴外人詹傅台將祖先牌位遷走，九十三年七月底被告丁○○考完
    高中後，被告等二人即可遷出，將房屋還給原告。並聲明：(一)原告之訴駁回。(二)
    訴訟費用由原告負擔。
三、本院之判斷：
（一）按所有人對於無權占有或侵奪其所有物者，得請求返還之。對於妨害其所有權
      者，得請求除去之。有妨害其所有權之虞者，得請求防止之，民法第七百六十
      七條定有明文；租約終止後，出租人除得本於租賃物返還請求權，請求返還租
      賃物外，倘出租人為租賃物之所有人時，並得本於所有權之作用，依無權占有
      之法律關係，請求返還租賃物，最高法院著有七十五年台上字第八０一號判例
      可資參照。
（二）原告主張其系爭房屋之所有權人，並將系爭房屋出租與訴外人滕豫珍（即被告
      丙○○之媳婦），租賃期間於九十二年八月十五日屆滿，訴外人滕豫珍與其夫
      婿詹傅台均已搬遷完畢，惟與訴外人詹傅台同住之母親即被告丙○○、胞弟被
      告丁○○竟拒絕搬遷，無權占有系爭房屋之事實，業據提出土地登記謄本、建
      物登記謄本、九十二年新竹市稅捐稽徵處房屋稅繳款書、房屋租賃契約書（見
      本院卷第八頁至第十三頁、第二十一頁）為證，復為被告所自認，自堪信為真
      實。雖被告丙○○辯稱：系爭房屋為其丈夫所買，並登記在訴外人詹傅台名下
      ，嗣因訴外人詹傅台要結婚，被告丙○○至地政事務所查詢，才知悉訴外人詹
      傅台已將系爭房屋過戶給原告，惟原告為系爭房屋所有權人，已如前述，依法
      自得主張其所有權，是被告等二人於九十二年八月十五日租賃契約期屆後，仍
      占用系爭房屋之行為，即屬無權占有，其所辯尚無可採。揆諸前揭法規、判例
      ，原告自得本於所有權，依民法第七百六十七條向無權占有系爭房屋之被告主
      張所有物返還請求權，是原告據以訴請被告等二人返還原告所有系爭房屋，為
      有理由，應予准許。
（三）次按判決所命之給付，其性質非長期間不能履行，或斟酌被告之境況，兼顧原
      告之利益，法院得於判決內定相當之履行期間或命分期給付。經原告同意者，
      亦同，民事訴訟法第三百九十六條第一項規定有明文。本件原告雖不同意定履
      行期間，惟本院審酌被告丁○○（七十八年五月十三日生）正值國三準備高中
      入學考試期間，求學及居家環境均不宜有所變動，倘令其即時搬遷，勢必耗費
      心力於新環境之適應，於準備升學有不利影響，且被告丙○○為泰國籍婦女，
      在台缺乏親友資源協助；又原告現住新竹市○○路○段二七三號，八十八年買
      受系爭房屋後，於九十一年將該房屋出租與訴外人滕豫珍，其資力優於僅以系
      爭房屋為唯一住所之被告等二人，且原告對住宅之需求亦較被告等二人為低，
      爰酌定被告等二人應於九十三年七月三十一日前返還系爭房屋與原告。
四、本件事證已臻明確，兩造其餘主張及陳述，均與本件結論無涉，爰不一一論述，
    附此敘明。
五、訴訟費用負擔之依據：民事訴訟法第七十八條。
中　　　華　　　民　　　國　　九十三　　年　　　四　　　月　　　八　　　日
                                    臺灣新竹地方法院新竹簡易庭
~B法　　　官　吳上晃
右為正本係照原本作成。
如對本判決上訴，須於判決送達後廿日內向本院提出上訴狀（須按他造當事人之人數
附繕本）。
中　　　華　　　民　　　國　　九十三　　年　　　四　　　月　　　八　　　日
~B法院書記官　邱明智
